Inventaris van de archieven van commissies op het taakveld Militair straf- en tuchtrecht, 1967-1987
Nationaal Archief, Den Haag
Ministerie van Defensie: Commissies op het Taakveld Militair Straf- en Tuchtrecht
Defensie / Ciel. Militair Straf en Tuchtrecht
1967-1987
D51
2.10 meter; 67 inventarisnummers.
Normale gschreven, getypte en gedrukte documenten, geen bijzondere handschriften.
Nationaal Archief, Den Haag
Werkgroep vraagpunten militair tuchtrecht (Commissie Lagerwerff)
Interdepartementale werkgroep herziening militair straf en tuchtrecht
Commissie van advies militair straf- en tuchtrecht
Stuurgroep Militair Straf- en Tuchtrecht
Projectbureau Militair Straf- en Tuchtrecht
Het archief, gevormd door verschillende commissies en werkgroepen, bevat verslagen van vergaderingen, rapporten over het militair tuchtrecht en militair strafprocesrecht en voorstellen voor de herziening daarvan, naast voorstellen voor een geautomatiseerd informatiesysteem ten behoeve van de krijgsmachtdelen betreffende de toepassing van het militair tuchtrecht. Verder documentatie betreffende enquêtes en staten houdende gegevens inzake het aantal tuchtrechtelijke vergrijpen.
Archiefvorming
Geschiedenis van de archiefvormer
Geschiedenis van de archiefvormers: commissies inzake het militair straf- en tuchtrecht
Zodra beroepsmilitairen zijn aangesteld is het militair strafrecht en het militair tuchtrecht op hen van toepassing. De minister van Defensie is samen met de minister van Justitie verantwoordelijk voor het opstellen van wetten inzake het militair straf- en tuchtrecht en het militair strafprocesrecht.
Sinds de jaren '50 werd gewijzigde en nieuwe wetgeving op dit gebied voorbereid in interdepartementale commissies, waarin vertegenwoordigers van beide ministers zitting hadden.
De in 1952 ingestelde Commissie tot herziening van de militaire strafrechtpleging (Commissie Doornbos, sinds 1966 Commissie Van Gilse) werd in 1971 opgevolgd door de Interdepartementale werkgroep herziening militair straf- en tuchtrecht en de interdepartementale adviesraad Commissie van advies militair straf- en tuchtrecht.
Ook de departementale Werkgroep vraagpunten militair tuchtrecht (Commissie Lagerwerff) en de Stuurgroep militair straf- en tuchtrecht werden bij de besluitvorming over wijziging van de wetgeving betrokken.
Met ingang van 1 januari 1991 werd de gehele wetgeving militair straf- en tuchtrecht en militair strafprocesrecht ingrijpend herzien.
De wetgeving op het gebied van het militair straf- en tuchtrecht is sindsdien voor de drie krijgsmachtdelen hetzelfde, terwijl tot 1991 voor land- en luchtmacht enerzijds en zeemacht anderzijds een apart militair strafprocesrecht bestond
Het militair strafprocesrecht was tot 1991 geregeld in de Rechtspleging bij de landmacht en luchtmacht en de Rechtspleging bij de zeemacht.
.
Werkgroep vraagpunten militair tuchtrecht (Commissie Lagerwerff)
Deze departementale werkgroep werd in 1967 ingesteld door de voorzitter van het Comité Verenigde Chefs van Staven (VCS).
De werkgroep was samengesteld uit een voorzitter, de generaal-majoor F. Lagerwerff en kende als leden commanderend officieren van de drie krijgsmachtdelen, de directeur van de directie Juridische Zaken van het ministerie, de hoofdintendant der zeemacht, de inspecteur van de militair juridische dienst Koninklijke Landmacht (KL) en het hoofd van de sectie juridische zaken der luchtmacht.
De taken van de werkgroep waren:
het opstellen van vraagpunten, voor te leggen aan de Staten-Generaal, op het gehele gebied van het militair tuchtrecht
het rapporteren dienaangaande aan het Comité VCS, die de punten voorlegde aan de minister.
In de praktijk evolueerde de taak steeds meer in de richting van voorbereiding van de herziening van het militair tuchtrecht. In verband daarmee onderhield de werkgroep contacten met de Commissies Georganiseerd Overleg en militair-juridische deskundigen van andere Europese landen.
Interdepartementale werkgroep herziening militair straf en tuchtrecht,
Deze interdepartementale werkgroep werd in 1971 ingesteld door de ministers van Justitie en Defensie. In de commissie zaten vertegenwoordigers van beide.
Taak van de commissie was het ontwerpen van wetsteksten voor het herziene militair tuchtrecht en militair strafprocesrecht en aanpassing van het materieel militair strafrecht. Een groep van vier leden uit de commissie hield besprekingen met vertegenwoordigers van Europese bondgenoten.
Commissie van advies militair straf- en tuchtrecht
Deze interdepartementale adviesraad werd ingesteld door de ministers van Justitie en Defensie. De commissie kende de volgende samenstelling:
voorzitter 1971: mr. M.J.P.D. baron Harinxma thoe Slooten, directeur Juridische Zaken van het ministerie van Defensie
plaatsvervangend voorzitter en lid: mr. W. Breukelaar, raadadviseur van de stafafdeling Wetgeving Publiekrecht van het ministerie van Justitie
leden: medewerkers van de militair-juridische diensten van de drie krijgsmachtdelen, de hoofdluchtmachtaalmoezenier, de president van de arrondissementskrijgsraad te 's-Hertogenbosch, een vertegenwoordiger van de Personeelraad van het ministerie van Defensie.
De commissie had tot taken het adviseren van de ministers van Justitie en Defensie ten aanzien van de door de Werkgroep Herziening Militair Straf- en Tuchtrecht ingediende wetsteksten.
Stuurgroep Militair Straf- en Tuchtrecht
De departementale stuurgroep werd in september 1976 ingesteld door de minister van Defensie. De groep kende naast een voorzitter als leden een hoofdambtenaar van de directie Juridische Zaken van het ministerie en een lid van elk der militair-juridische diensten van de drie krijgsmachtdelen.
De stuurgroep had de volgende taken:
zorg te dragen voor de ambtelijke begeleiding van de totstandkoming van de nieuwe wet- en regelgeving inzake het militair tucht- en strafrecht, voorzover de verantwoordelijkheid daarvoor niet berust bij de Commissie van advies (zie hierboven) of het ministerie van Justitie
actualiseren van instructies, handleidingen en toelichtingen daarop betreffende het militair straf- en tuchtrecht
zorgdragen voor totstandkoming van een geautomatiseerd informatiesysteem ten behoeve van de krijgsmachtdelen betreffende de toepassing van het militair tuchtrecht.
Geschiedenis van het archiefbeheer
De archieven zijn na de opheffing van de commissies ingeleverd bij het Semi-Statisch Archief (SSA) van de Centrale Organisatie en na de opheffing van het SSA in 1994 overgedragen aan het Centraal Archievendepot van het Ministerie van Defensie.
De verwerving van het archief
Overbrenging van een overheidsarchief
2.13
Aanwijzingen voor de gebruiker
Openbaarheidsbeperkingen
Volledig openbaar.
Materiële beperkingen
Aanvraaginstructie
Openbare archiefstukken kunnen online worden aangevraagd en gereserveerd. U kunt dit ook via de terminals in de studiezaal van het Nationaal Archief doen. Om te kunnen reserveren dient u de volgende stappen te volgen:
U maakt een profiel aan op www.gahetna.nl, en logt vervolgens in
Via de archiefinventaris (alleen de beschrijvingen met rode nummers) selecteert u het gewenste archiefstuk door op de knop 'Reserveren' te klikken
In het volgende scherm geeft u aan op welke dag u het archiefstuk wilt inzien
Indien u zich bevindt in de studiezaal en een tafelnummer heeft ontvangen kunt u dit nummer vermelden. Als u geen tafelnummer heeft kunt u tafelnummer 777 laten staan
Vervolgens bevestigt u uw reservering door deze te versturen.
Verwant materiaal
Beschikbaarheid van kopieën
Beschrijving van de series en archiefbestanddelen
- Inventaris van het archief van de Werkgroep vraagpunten militair tuchtrecht (Commissie Lagerwerff), (1966) 1967-1970 (1971, 1974)
  - Stukken betreffende vergaderingen, 1967-1969; 1-3; 3 omslagen
    - 1967, 1
    - 1968, 2
    - 1969, 3
  - Stukken betreffende beraadslagingen met diverse gremia inzake voorlopige conclusies en tussenrapportages, 1969-1970; 4; 1 omslag
  - Conceptrapporten betreffende tuchtrecht, c. 1969; 5; 1 omslag
  - Toekomstig disciplinair recht voor de krijgsmacht, H.A. van Een en C.M.P. Nijmeijer., 1969.; 6; 1 katern
  - Korte beschouwing betreffende een te kiezen tuchtrechtsysteem., c. 1969; 7; 1 katern
  - Circulaire van de Vereniging van dienstplichtig militairen inzake de aanbieding van een discussienota militair tuchtrecht, met bijlage, 1970; 8; 1 stuk
  - Rapport van de werkgroep betreffende de herziening van het militair tuchtrecht, 1970; 9; 1 katern
  - Adviesrapport van de Nationale Raad Welzijn Militairen inzake de krijgstucht in de krijgsmacht, 1971; 10; 1 katern
  - Het militair strafprocesrecht, discussierapport van de Vereniging van dienstplichtig militairen (VVDM), 1971; 11; 1 katern
  - Interimrapport van de werkgroep betreffende het wijzigen tuchtrecht van de gezamenlijke officiersvereniging, 1972; 12; 1 katern
  - Adviesrapport van de Nationale Raad Welzijn Militairen inzake het reglement betreffende de krijgstucht, 1966; 13; 1 katern
  - Dictaat militair strafrecht, opgesteld door Th. C. van Gelder voor colleges aan het Koninklijk Instituut voor de Marine, 1974; 14; 1 katern
- Inventaris van het archief van de Interdepartementale werkgroep herziening militair straf- en tuchtrecht, 1971-1987
  - Verslagen van vergaderingen, 1971-1972, 1976-1978; 15; 1 omslag
  - Ingekomen en minuten van uitgaande stukken, 1971-1987; 16-19; 4 omslagen
    - 1971, 16
    - 1972-1974, 17
    - 1975-1978, 18
    - 1980-1987, 19
  - Stukken betreffende de herziening van de Wet militair straf- en tuchtrecht, 1971-1973, 1980-1982; 20-28; 9 omslagen
    - 1971-1972, 20
    - 1973, 1e en 2e concept rapport, 21
    - 1973, 3e concept rapport, 22
    - 1980, 23
    - Ontwerphandleiding militair tuchtrecht 1980-1982, 24-27
      - Hoofdstuk 1.1-3.10, 24
      - Hoofdstuk 4.1-4.80, 25
      - Hoofdstuk 4.81-6.7, 26
      - Hoofdstuk 7-8, 27
    - 3e concept ontwerphandleiding en commentaar daarop van het hoofd sectie Juridische Zaken van het 1e Legerkorps., 28
  - Stukken betreffende de herziening van Wet militaire strafrechtspraak, c. 1980.; 29; 1 omslag
  - Stukken betreffende de herziening van de Wet militair tuchtrecht en de Wet militaire strafrechtspraak, 4e concept ontwerphandleiding, 1979; 30; 1 omslag
  - Stukken betreffende de samenstelling en taakuitvoering van de werkgroep alsmede de commissie van advies militair straf- en tuchtrecht, 1981; 31; 2 stukken
  - Stukken betreffende bezwaren van prof Th. W. van den Bosch tegen de herziening van het militaire straf- en tuchtrecht alsmede een aantekening bestemd voor het Tweede Kamerlid J.D. Blauw waarin bezwaar wordt aangetekend tegen een mogelijk adviseurschap van Van den Bosch van de Tweede Kamercommissie inzake voornoemde herziening, 1982; 32; 1 omslag
  - Stukken betreffende de ontwerpen van de Wet militair tuchtrecht en de Wet militaire strafrechtspraak met de daarbij behorende memorie van toelichting zoals aangeboden aan de raad van State, c. 1982; 33; 1 omslag
  - Concept van het wetboek van militaire strafvordering, c. 1982; 34; 1 stuk
  - Nota van een werkgroep over het militair tuchtrecht van studenten rechtswetenschap van de Universiteit van Utrecht, met hierbij een aantekening betreffende de bruikbaarheid en appreciatie van dit rapport, 1971; 35; 2 stukken
  - Stukken betreffende een onderzoek naar de verhouding tussen het Europees Verdrag tot bescherming van de rechten van de mens en het nationale militaire tuchtrecht van de verdragsstaten, 1971; 36; 1 omslag
  - Stukken betreffende tekstvergelijkingen van wetsartikelen van de vigerende en het ontwerp van de Wet militair tuchtrecht, 1972; 37; 2 stukken
  - Reader militair recht gebruikt bij het onderwijs aan studenten van het opleidingscentrum officieren voor speciale diensten, 1974; 38; 1 katern
  - Verslagen van enquêtes onder tot straffen bevoegde meerderen bij krijgsmachtonderdelen naar de krijgstuchtelijke straf van geldboete, 1975-1976; 39; 2 katernen
  - Reader militair strafrecht gebruikt bij het onderwijs aan studenten van het Koninklijk Instituut voor de Marine, 1980; 40; 1 katern
  - VVDM commentaar op de wetsontwerpen militair straf- en tuchtrecht, 1981; 41; 1 katern
- Inventaris van het archief van de Commissie van advies militair straf- en tuchtrecht, 1971-1983
  - Ingekomen en minuten van uitgaande stukken, 1971-1983; 42-45; 4 omslagen
    - 1971-1974, 42
    - 1975-1976, 43
    - 1977-1979, 44
    - 1980-1983, 45
- Inventaris van het archief van de Stuurgroep Militair Straf- en Tuchtrecht, 1975-1985
  - Stukken betreffende de oprichting en taak van de stuurgroep, 1975-1976; 46; 1 omslag
  - Ingekomen en minuten van uitgaande stukken, 1976-1985; 47-51; 4 omslagen en 1 stuk
    - 1976-1980, 47
    - 1981 (7 januari) Circulaire inzake de aanbieding van een exemplaar van het Interimrapport proefneming tuchtrechtelijk sanctiepakket, minuut met bijlagen., 48; 1 stuk
    - 1981 (8 januari) -1982, 49
    - 1983, 50
    - 1984-1985, 51
  - Stukken betreffende vergaderingen, 1978-1985; 52-53; 2 omslagen
    - 1978-1985, 52
    - 1981-1982, 53
  - Stukken betreffende de taakuitvoering van de stuurgroep, 1979, 1981; 54; 1 omslag
  - Circulaire van de staatssecretaris van Defensie inzake de aanbieding van het eindrapport proefneming tuchtrechtelijk sanctierapport, met bijlagen, 1982; 55-60; 1 stuk
    Zie ook inv.nrs. 62 en 63
    - Brief, minuut, met concept eindrapport, 55
    - Bijlage A en B, 56
    - Bijlage C 1, enquêtebijlage krijgsmacht gezamenlijk, 57
    - Bijlage C 2, enquêtebijlage Koninklijke Marine, 58
    - Bijlage C 3, enquêtebijlage Koninklijke Landmacht, 59
    - Bijlage C 4, enquêtebijlage Koninklijke Luchtmacht, 60
  - De geldboete in het militaire tuchtrecht, verslag van een enquête onder de tot straffen bevoegde meerderen in de krijgsmachtdelen, 1976; 61; 1 stuk
  - Eindrapport proefneming tuchtrechtelijk sanctierapport, 1982; 62; 1 stuk
    Zie ook inv.nr. 55
  - Rapportages van enquêtes gehouden door de stuurgroep, proefuitgaves, c. 1982; 63; 1 pak
    Zie ook inv.nrs. 57-60
  - Staten houdende gegevens inzake het aantal tuchtrechtelijke vergrijpen, 1983, 1985; 64; 1 omslag
- Inventaris van het archief van het projectbureau Militair straf- en tuchtrecht, 1985-1987
  - Stukken betreffende vergaderingen van het overleg militair straf-, strafproces en tuchtrecht, 1986-1988; 65; 1 omslag
  - Ingekomen en minuten van uitgaande stukken, 1985-1987; 66; 1 omslag
  - Aantekening inzake de herziening van de Wet militair tuchtrecht, c. 1985; 67; 1 stuk